臺灣桃園地方法院交通事件裁定　　　　 96年度交聲字第503號
原處分機關　交通部公路總局新竹區監理所桃園監理站
異　議　人
即受處分人　乙○○
上列受處分人因違反道路交通管理處罰條例事件，對於交通部公
路總局新竹區監理所桃園監理站於民國95年10月14日，以桃監裁
罰字第裁52-DB0000000號裁決書所為之處分聲明異議，本院裁定
如下：
　主　文
原處分撤銷。
乙○○汽車駕駛人，駕車行經有燈光號誌管制之交岔路口闖紅燈
，處罰鍰新臺幣壹仟捌佰元，並記違規點數點。
  理  由
一、聲明異議意旨略以：民國96年5 月19日17時53分許，異議人
    即受處分人（下稱異議人）騎乘車牌號碼MEU-423 號重機車
    行經桃園縣桃園市○○路與民光東路口，遭桃園縣政府警察
    局員警攔停舉發異議人有「闖紅燈」之違規，惟當時係下班
    時段車流量眾多，員警係目測有誤，且由異議人後方超前攔
    停，故認原處分機關所為之裁決處分顯有錯誤，爰具狀聲明
    異議，為此請撤銷原處分云云。
二、按汽車行駛至交叉路口，其行進、轉彎，應遵守燈光號誌或
    交通警察之指示，道路交通安全規則第102 條第1 項第1 款
    前段定有明文；又按汽車駕駛人，行經有燈光號誌管制之交
    叉路口闖紅燈者，處新臺幣（下同）1,800 元以上5,400 元
    以下罰鍰，道路交通管理處罰條例第53條第1 項復有明文依
    據；且應依同條例第63條第1 項第3 款記違規點數3 點。
三、經查：
  (一)異議人於96年5 月19日17時53分許騎乘車牌號碼MEU-423 號
    重機車行經桃縣桃園市○○路與民光東路口，遭桃園縣政府
    警察局桃園分局青溪派出所員警攔停舉發異議人有「闖紅燈
    」之違規，遂於同年月日填製舉發違反道路交通管理事件通
    知單（桃警局交字第DB0000000 號）並移送原處分機關，原
    處分機關則於96年7 月30日，以桃監裁罰字第裁52-DB00000
    00號違反道路交通管理事件裁決書，裁處異議人罰鍰新台幣
    （下同）1,800 元整，此有上開裁決書、通知單，及交通部
    公路總局新竹區監理所桃園監理站96年8 月20日竹監桃字第
    0960016645號函在卷可稽。
  (二)按交通警員掣單舉發違反道路交通管理處罰條例所列之違規
    事實，本質上為行政處分，係公務員基於職務上權力，依法
    就特定之具體事件所為具有公法上效果之單方行政行為，基
    於公務員為公法上行為具有公信力之原則，該行政處分當可
    被推定為真正，其據以依法處分之事實認定亦為真正無誤，
    本此公信原則，乃立法者賦予行政機關制定違反道路交通管
    理事件統一裁罰基準及處理細則，使勤務警員得當機處分，
    以達其維護交通秩序、安全之行政目的。反之，若謂公務員
    一切行政行為均需預留證據以證其實，則國家行政勢必窒礙
    難行。據此，刑事訴訟法就犯罪證據有關之規定中，與屬行
    政秩序罰之交通違規裁罰本質不合之部分，自不在準用之列
    。法院若查無證據足資證明員警有捏造事實違法取締之情事
    ，則執勤警員本其維護交通秩序、安全職責所為之舉發，自
    應受到合法、正確之推定（參台灣高等法院91年度交抗字第
    1033號、92年度交抗字第446 號裁定）。本件取締舉發之情
    形，證人即舉發員警甲○○於本院調查時到庭結證稱：當時
    我是在執行路暢勤務，路暢是指我必須在路上一直來回巡邏
    ，當我騎乘機車在民光東路上，剛好就在異議人旁邊，那時
    候春日路是綠燈，異議人是闖民光東路紅燈，春日路當時是
    綠燈，可是春日路往市區方向有1 個左轉專用號誌燈，那時
    候民光東路還是紅燈，當時春日路往市區方向之車流量因為
    號誌燈剛變，所以不大，當時春日路往南崁方向是紅燈，春
    日路往市區方向左轉綠燈才亮，而春日路往南崁方向之車子
    ，因為已經紅燈所以車子已經都停了，但是民光東路還是紅
    燈，所以異議人還是可以過春日路往南崁方向的車道，然後
    再進入春日路往市區的方向等語（見本院96年9 月5 日訊問
    筆錄）。按值勤之員警親身見聞本件違規之事實，則舉發員
    警本身即屬人證之證據方法，證人甲○○與異議人素不相識
    ，並無怨隙，且經具結以擔保其證詞之真實性及憑信性，證
    詞自得採信；且證人就目睹異議人闖紅燈違規之情形證述甚
    詳，異議人所指「員警目測有誤」尚難採信。是異議人之「
    闖紅燈」違規行為堪予認定。
四、末按，交通法庭認為聲明異議雖無理由，而原處分不當或違
    法者，應以裁定將原處分經聲明異議之部分撤銷，並自為裁
    定，道路交通案件處理辦法第20條訂有明文。查原處分機關
    以受處分人有前揭違規事實，依道路交通管理處罰條例第53
    條第1 項及違反道路交通管理事件統一裁罰基準表之規定，
    裁處1,800 元之罰鍰，固無不當，惟原處分機關漏未依道路
    交通管理處罰條例第63條第1 項第3 款規定，並予記違規點
    數3 點，自有違誤。本件異議人以前詞指摘原處分不當，雖
    無理由，惟原處分既有上述違誤，即應由本院撤銷原處分，
    另為適法之處分，並依道路交通管理處罰條例第53條第1 項
    、第63條第1 項第3 款之規定，處異議人罰鍰及並予記違規
    點數如主文第2 項所示。
據上論斷，應依道路交通管理處罰條例第87條第2 項、道路交通
案件處理辦法第20條前段，裁定如主文。
中　　華　　民　　國　　96　　年　　9 　　月　　27　　日
                  交通法庭    法　官　朱美璘
以上正本證明與原本無異。
如不服本裁定，應於送達後5 日內，向本院提出抗告狀。
                              書記官　谷貞豫
中　　華　　民　　國　　96　　年　　9 　　月　　27　　日
